臺灣臺北地方法院民事判決
110年度訴字第5353號
原      告  李孟庭  
訴訟代理人  戴維余律師
            林若婷律師                      
被      告  百歐強幹細胞生醫科技股份有限公司
                      設臺北市○○區○○路00號7樓之9    法定代理人  黃隆豐    住同上



上列當事人間返還借款事件，本院於民國111年6月16日言詞辯論
終結，判決如下：
    主      文
一、被告百歐強幹細胞生醫科技股份有限公司應給付原告新臺幣
    4,372,000元，及其中新臺幣1,572,000元，自民國110年3月
    12日起、其中新臺幣2,800,000元，自民國111年3月3日起，
    均至清償日止，按週年利率5%計算之利息。
二、訴訟費用由被告負擔。
三、本判決第1項於原告以新臺幣1,457,000元為被告供擔保後，
    得假執行。　　　　　　　　
    事實及理由
壹、程序方面
一、按訴狀送達後，原告不得將原訴變更或追加他訴。但擴張或
    減縮應受判決事項之聲明者，不在此限，民事訴訟法第255
    條第1項第3款定有明文。查原告起訴時聲明請求：被告與訴
    外人李冠霖(已歿)應連帶給付原告新臺幣（下同）1,572,00
    0元，及自支付命令送達翌日起至清償日止，按週年利率5%
    計算之利息（見司促卷第7頁）；嗣於民國111年2月23日具
    狀變更聲明請求被告應與訴外人李冠霖之承受訴訟人林建樺
    (嗣經原告撤回)連帶給付原告4,372,000元，及其中1,572,0
    00元自支付命令送達翌日起，其餘280萬元自民事擴張聲明
    暨辯論意旨狀繕本送達翌日起，均至清償日止，按週年利率
    5%計算之利息（見本院卷第209至210頁），核屬擴張應受判
    決事項之聲明，與前揭規定相符，應予准許。
二、又股份有限公司業務之執行，原則上均由董事會決定之（公
    司法第203條規定參照），對外則由董事長代表公司（公司
    法第208條第3項前段規定參照）。故董事長死亡者，其人格
    權業已消滅，董事會僅能依公司法第208條第1項、第2項規
    定，另行補選董事長；董事會未重新選任董事長時，則依公
    司法第8條第1項規定意旨，應由全體董事代表公司（最高法
    院85年度台抗字第17號裁定、97年度台簡上字第21號判決意
    旨參照）。查，被告於110年2月17日召開股東臨時會，由全
    體股東選任李冠霖、黃隆豐為董事，選任林方喬為監察人，
    同日下午董事會推選李冠霖為董事長，此經本院職權查證屬
    實，有股東臨時會議事錄、董事會議事錄可稽（見百歐強公
    司案卷㈢），被告應由李冠霖為法定代理人。惟李冠霖業於1
    10年9月10日死亡，有戶籍謄本（除戶全部）為憑（見本院
    卷第97頁），揆諸前開說明，被告自應由剩餘之董事黃隆豐
    為法定代理人。至黃隆豐辯稱：本件應為被告選任特別代理
    人，其非被告之法定代理人，且其業於110年4月17日向被告
    辭任云云，惟黃隆豐依法為被告之法定代理人，已如前述，
    又黃隆豐就其早已辭任被告董事乙節亦未舉證以實其說，無
    從認定黃隆豐確曾向是時被告之法定代理人李冠霖為終止其
    等間董事委任關係之意思表示。從而，被告之法定代理人仍
    為黃隆豐。
三、被告經合法通知，未於言詞辯論期日到場，核無民事訴訟法
    第386條各款所列情事，爰依原告之聲請，由其一造辯論為
    判決。
貳、實體方面
一、原告起訴主張：被告之法定代理人李冠霖於109年向原告稱
    伊有資金周轉之需，希望能借錢，必會如期還款云云，而以
    被告及李冠霖名義向原告借款，並表明為連帶債務，原告遂
    以其所有之不動產為擔保，向新光銀行貸得8,710,000元，
    原告另交付現金328,291元，共計9,038,291元貸予被告、李
    冠霖。兩造並約定被告、李冠霖應自109年3月25日起，按月
    於每月25日前給付20萬元予新光銀行，如有2期未履行，則
    視為全部到期，詎被告、李冠霖迄今僅清償428,000元。為
    此，爰依消費借貸、連帶之法律關係，請求被告返還109年3
    月25日起至111年2月25日止之款項4,372,000元（計算式：2
    4個月×20萬元－428,000元＝4,372,000元）暨法定遲延利息。
    並聲明：㈠、被告應給付原告4,372,000元，及其中1,572,00
    0元自支付命令送達翌日起，其餘280萬元自民事擴張聲明暨
    辯論意旨狀繕本送達翌日起，均至清償日止，按週年利率5%
    計算之利息。㈡、願供擔保，請准宣告假執行。　
二、被告未於言詞辯論期日到場，僅提出書狀略以：本件借貸是
    李冠霖向原告借貸，原告未證明其貸與之資金是否匯入被告
    之公司帳戶，或交由被告使用，原告逕向被告請求清償借款
    ，難認有理由等語。並聲明：原告之訴駁回。　
三、得心證之理由
㈠、按消費借貸，為當事人一方移轉金錢或其他代替物之所有權
    於他方，而約定他方以種類、品質、數量相同之物返還之契
    約；借用人應於約定期限內，返還與借用物種類、品質、數
    量相同之物，未定返還期限者，借用人得隨時返還，貸與人
    亦得定一個月以上之相當期限，催告返還，民法第474條、
    第478條分別定有明文。另主張有金錢借貸關係存在之貸與
    人，就其發生所須具備之特別要件即金錢之交付及借貸意思
    表示互相一致，固負舉證之責任。又證明應證事實之證據資
    料，並不以可直接單獨證明之直接證據為限；凡先綜合其他
    情狀，證明某事實，再由某事實為推理的證明應證事實，該
    證明某事實之間接證據，亦包括在內（最高法院81年度台上
    字第1388號民事判決參照）。復連帶債務之成立，以經債務
    人明示，或法律有規定者為限，而明示之意思表示，得以契
    約或單獨行為為之，即使於共同出立之借據中未使用「連帶
    」字樣，惟於就同一債務另外簽發之票據為共同發票人或背
    書人，既應依票據法規定負連帶責任（票據法第5條第2項規
    定參照），仍足認其對於債權人有各負全部給付責任之意思
    （最高法院78年度台上字第116號判決意旨參照）。又連帶
    債務之債權人，得對於債務人中之一人或數人或其全體，同
    時或先後請求全部或一部之給付，民法第273條第1項同有規
    定。查：
　1.借款協議書記載：「借款方：百歐強生醫科技股份有限公司
    ，代表人李冠霖，今向股東李孟庭借款新台幣共計9,038,29
    1元(其中628萬本金 ，每月利息27168元），328,291元以現
    金借得，（871萬由新光銀行匯款匯出，以匯款明細為準，3
    28,291元現金點收無誤，不另做收據）。現約定以每個月新
    台幣200,000元直接繳與新光銀行（帳號:0000000000000)做
    返還，自2020年3月25日起，於每個月25日支付至全部借款
    （含本金利息)返還為止。約定期起算前的2個月（2020年1
    月及2月份）貸款利息應須於當月25日支付于新光銀行。若
    有二期未能按約履行，則喪失期限利益，需即刻全數返還。
    立借據同時，借款方簽發本票乙紙作為擔保，若有違約之情
    事，借款方願支付貸與人所支出之律師費用與訴訟費用等，
    並同意接受本票強制執行，絕無異議。此致李孟庭。借款方
    ：百歐強生醫科技股份有限公司。代表人：李冠霖…」等語
    （見司促卷第15頁），可認借款協議書之借款人為被告、李
    冠霖，佐以上開借款協議書所稱之擔保本票發票人欄位係以
    手寫方式記載：百歐強幹細胞生醫科技股份有限公司、李冠
    霖，另有百歐強幹細胞生醫科技股份有限公司之印文1枚、
    李冠霖之印文2枚（見司促卷第19頁），足見李冠霖除以被
    告法定代理人身分於本票上蓋印外，尚有以自己名義為發票
    人之意思。據此，借款協議書之借款人既為被告、李冠霖，
    且擔保本票係由被告、李冠霖共同簽發，揆前說明，被告、
    李冠霖已有對原告就所借之債務各負全部給付責任之意思，
    堪以認定。又原告確以匯款及現金交付之方式給付被告9,03
    8,291元款項，此由被告前法定代理人李冠霖於民事支付命
    令聲明異議狀未曾爭執未收受款項，而是爭執被告業已清償
    部分債務之情益明。從而，原告主張其與被告、李冠霖間有
    9,038,291元之消費借貸關係，且經被告、李冠霖明示為連
    帶債務，核屬有據，為有理由。
  2.又依借款協議書之約定，借款人即被告、李冠霖應於每月25
    日前給付20萬元予新光銀行，惟其等自109年3月25日起至11
    1年2月25日止，僅清償428,000元，揆諸上開民法規定，則
    原告請求被告返還4,372,000元（計算式：24個月×20萬元－4
    28,000元＝4,372,000元），為有理由，應予准許。
㈡、末按，給付有確定期限者，債務人自期限屆滿時起，負遲延
    責任。給付無確定期限者，債務人於債權人得請求給付時，
    經其催告而未為給付，自受催告時起，負遲延責任。其經債
    權人起訴而送達訴狀，或依督促程序送達支付命令，或為其
    他相類之行為者，與催告有同一之效力；遲延之債務，以支
    付金錢為標的者，債權人得請求依法定利率計算之遲延利息
    ；應付利息之債務，其利率未經約定，亦無法律可據者，週
    年利率為5%，民法第229條第1項、第2項、第233條第1項前
    段、第203條分別定有明文。查，原告對於被告有前述之消
    費借貸請求權，揆諸前揭規定，則就其中1,572,000元部分
    ，原告請求被告給付自支付命令送達翌日即110年3月12日起
    ，就其中280萬元部分，原告請求被告給付自民事擴張聲明
    暨辯論意旨狀繕本送達翌日起即111年3月3日起至清償日止
    ，按週年利率5%計算之利息，核屬有據，應予准許。　　
四、綜上所述，原告依消費借貸及連帶之法律關係，請求被告給
    付主文第1項所示之金額，為有理由，應予准許。又原告陳
    明願供擔保請准宣告為假執行，合於法律規定，爰酌定相當
    擔保金額宣告之。
五、本件事證已臻明確，至兩造其餘主張、陳述及所提證據，經
    本院審酌後，認與本件判斷結果無影響，爰毋庸再予一一審
    酌，附此敘明。
六、訴訟費用負擔之依據：民事訴訟法第78條。　　　　　　
中　　華　　民　　國　　111 　年　　6 　　月　　17　　日
                  民事第四庭    法　官　蕭涵勻
以上正本係照原本作成。
如對本判決上訴，須於判決送達後20日內向本院提出上訴狀。如
委任律師提起上訴者，應一併繳納上訴審裁判費。
中　　華　　民　　國　　111 　年　　6 　　月　　17　　日
                                書記官  林立原